臺灣高等法院臺南分院刑事判決　100年度侵上更(一)字第105號
上　訴　人　臺灣臺南地方法院檢察署檢察官
被　　　告　李男 姓名、年籍.
指定辯護人　本院公設辯護人　簡松柏　
上列上訴人因被告家暴妨害性自主案件，不服臺灣臺南地方法院
98年度訴字第181號中華民國98年11月6日第一審判決（起訴案號
：臺灣臺南地方法院檢察署97年度偵字第6772號），提起上訴，
經最高法院發回更審，本院判決如下：
    主  文
原判決撤銷。
李男對未滿十四歲之女子犯強制性交罪，共貳罪，各處有期徒刑
柒年貳月，應執行有期徒刑柒年陸月。
    事  實
一、李男（即起訴書代號：李○○，姓名、年籍、住所詳卷）為
    Ａ女（即起訴書代號0000-0000 ，民國87年2 月間生，其餘
    姓名、年籍詳卷）之父親（非婚生），Ａ女因其母親Ｂ女（
    即起訴書代號0000-0000A，姓名、年籍詳卷）北上工作，自
    民國95年9 月起，即與李男二人同住在臺南縣新化鎮某住處
    （詳細地址詳卷），渠二人具有家庭暴力防治法第3條第2、
    3 款之家庭成員關係。詎李男明知Ａ女係未滿14歲之女子，
    竟各基於強制性交之犯意，分別於96年初某日起（起訴書原
    係記載96年上旬某日，業經原審公訴檢察官當庭更正，見原
    審卷第15頁），及97年4月3日晚上7 時許止，於晚間飲酒後
    ，進入與Ａ女同住之房間內，以違反Ａ女意願之方式，出手
    撫摸Ａ女之胸部及下體，並以手指插入Ａ女之下體，經Ａ女
    感覺疼痛表示不願意，李男仍執意為之，而以此方式對於Ａ
    女為性交行為二次得逞。迨97年4月6日晚間，Ａ女向其阿姨
    Ｃ女（即起訴書代號0000-0000C，姓名、年籍詳卷）表示不
    願返家與李男同住，經Ｃ女詢問後知悉此事，旋於97年4月7
    日上午9 時許，帶同至臺南市○區○○路上之幼馨診所（起
    訴書誤為醫院），復於97年4月8日上午11時20分許，至國立
    成功大學醫學院附設醫院（下稱成大醫院）驗傷並報警查獲
    上情。
二、案經Ｂ女訴由台南縣警察局新化分局移送台灣台南地方法院
    檢察署檢察官偵查起訴。
    理    由
壹、程序方面:
一、依性侵害犯罪防治法第12條第2 項之規定，司法機關所製作
    必須公示之文書，不得揭露足以識別被害人身分之資訊。本
    案被告李男與Ｂ女以前係同居人，被害人Ａ女係被告李男與
    Ｂ女所生之女兒，且Ａ女曾與被告同住，是被告與Ａ女係家
    庭暴力防治法第3 條第2款、第3款所指之家庭成員之關係，
    故對被告以代號李男稱之（載其身分證號碼以資識別，其餘
    年籍、住所等資料詳卷）、對於被害人則以代號Ａ女代之（
    出生年月之記載，係用於查明Ａ女分別於被害之案發時，係
    未滿14歲之女子，其餘姓名、住所等資料詳卷）。
二、按被告以外之人於審判外之言詞或書面陳述，除法律有規定
    者外，不得作為證據，刑事訴訟法第159條第1項定有明文。
    查本件證人B女、C女於警詢之陳述，對被告李男而言，係屬
    被告以外之人於審判外之陳述，被告之辯護人既於本院表示
    不同意作為證據，依前開規定，自無證據能力。至其餘本院
    援用之供述證據，檢察官、被告及其選任辯護人，於本院準
    備程序已表示均不爭執（見本院更一審卷第114 頁反面），
    且迄於言詞辯論終結前未聲明異議，本院審酌該等供述證據
    作成時之情況，亦認為適於作為證據，依刑事訴訟法第195
    條之5規定，認均有證據能力。
貳、實體部分：
一、訊據被告李男固坦承其為Ａ女之父親，Ａ女自96年初某日起
    至97年4月3日晚上，與其同住上開新化鎮某住處等情無誤，
    惟矢口否認有對Ａ女為妨害性自主之犯行，辯稱：我沒有做
    ，我不知道為什麼Ａ女這樣講。案發期間（96年至97年4 月
    3日）Ａ女的母親（B女）都在北部工作，Ａ女是我親生的，
    Ａ女國小三年級下學期本來跟阿姨住，可是阿姨（Ｃ女）不
    要照顧，所以由我照顧。Ａ女的媽媽本來交給阿姨，後來阿
    姨不要照顧，期間Ａ女的媽媽會以電話聯絡，假日Ａ女的舅
    舅會來接去Ａ女的阿姨家。我跟房東租一個房間，我跟Ａ女
    都住在同一個房間，房間裡面沒有廁所，廁所在外面，房間
    裡面只有一張雙人床，我跟Ａ女住同一張床，我不知道Ａ女
    會講這些事，我根本沒有做云云。
二、經查:
  (一)李男為Ａ女之父親，李男與Ａ女之母親Ｂ女並無婚姻關係。
    Ａ女就讀國小三年級下學期起（約95年9 月或96年初），因
    其母親Ｂ女北上工作，而交由李男照顧，李男與二人乃同住
    在臺南縣新化鎮住處（地址詳卷），李男知道Ａ女為未滿十
    四歲之女子，李男與Ａ女具有家庭暴力防治法第3條第2、3
    款之家長家屬及直系血親之家庭成員關係等事實，業經被告
    李男供明在卷，並經證人Ａ女、B女、C女於偵查、原審及本
    院證述明確，此部分事實，自堪認定。
  (二)97年4月6日晚間，Ａ女向其阿姨Ｃ女表示不願返家與李男同
    住，並告知遭李男撫摸胸部、下體及以手指伸入下體性侵之
    事實，經Ｃ女於97年4月7日上午9 時許，帶同Ａ女至臺南市
    ○區○○路上之幼馨診所驗傷發現，Ａ女有「輕度處女膜鬆
    弛」之現象，乃報警並至成大醫院再度驗傷等情，亦經證人
    Ａ女、Ｃ女及幼馨診所醫師嚴木林等人，分別於偵查及原審
    證述明確，並有幼馨診所診斷證明書及成大醫院受理疑似性
    侵害事件驗傷診斷書在卷可稽（見警卷第21至23頁）。
三、被告雖否認有對Ａ女為以手指伸入下體之性交行為云云。然
    查:
  (一)被告與Ａ女同住期間，有於晚間飲酒後，進入與Ａ女同睡之
    房間內，以違反Ａ女意願之方式，出手撫摸Ａ女之胸部及下
    體，並以手指插入Ａ女之下體，Ａ女感覺疼痛表示不願意，
    李男仍執意以此方式對於Ａ女為性交得逞之事實，業經證人
    證人Ａ女迭於警詢、原審及本院指稱歷歷如下:
  1.證人Ａ女於警詢證稱: 「我從（小學）三年級上學期（約95
    年9 月份，應為下學期即96年初，詳如後述）開始和爸爸同
    住一間房間，三年級上學期剛開始是分開睡，但四年級起因
    有親戚搬進來，所以我和爸爸睡同一房間。每次爸爸喝醉酒
    ，我在睡覺的時候，爸爸就只穿著內褲進來，爸爸抱著我壓
    在我身上，然後將我轉身和他面對面側躺，接著他用右手指
    （中指及食指）伸進我內褲裡摸我尿尿的地方，用左手摸我
    胸部，右手指摸一摸後就把手指伸進我尿尿裡，手指要插進
    去時我覺得很痛就說不要，但爸爸沒有停繼續用手指插進去
    。爸爸每次都先撫摸即以手指頭直接插入我的陰道對我性侵
    害。從我95年三年上學期開始，爸爸幾乎每天都會在和朋友
    喝酒後，晚上就會過來我睡的房間對我性侵害，一直到97年
    4月4日20時最後一次為止。每次都在家裡我的房間。我都是
    在熟睡後被爸爸性侵而醒過來。爸爸會威脅我，如果我告訴
    媽媽，他就要打媽媽，每次對我性侵都是只用手指插入及摸
    我胸部。我有告訴他我不要，但是他說沒關係或者不理我而
    對我性侵害。97年4月6日晚上11點多在大姨家，大阿姨打電
    話叫爸爸來接我，我不願意回家，所以我告訴大阿姨爸爸性
    侵我的事情。每次都是爸爸覺得可以了就離開房間，我就留
    在房間繼續睡覺。我記得爸爸右肩膀及右大腿各有一個人型
    彩色功夫圖案，整片背部是一個裸女圖案。我由學校輔導主
    任和訓導主任和媽媽和警察叔叔陪同在97年4月8日早上9 時
    左右前往成大醫院驗傷，有開立驗傷診斷書」等語（見警卷
    第4-5頁）。
  2.證人Ａ女於原審證稱: 「95年我小學三年級上學期跟父親一
    起住，四年級下學期就轉到台北去了。我分得清楚男生、女
    生尿尿的器官或是性器官不一樣。我一個人睡會怕，所以去
    睡爸爸房間的床。差不多9 、10點左右，我快要睡著時，爸
    爸回來碰我下體。爸爸睡在床上外面，我睡左邊最裡面，他
    會脫人家的褲子，然後就會用手摸人家下體。有時候背對，
    有時候會躺直（仰臥）。不會面對面（後經提示警詢筆錄，
    改稱: 有時候是背對，有時候是正面、有時候是直立）。爸
    爸有時候用中指，有時候用食指，我會怕，我就會跟爸爸說
    不要。我睡覺時有時有穿外褲，有時只穿內褲，有穿外褲時
    爸爸就把我外褲脫掉，只穿內褲時就沒有再脫掉內褲。爸爸
    用手碰我下體我有驚嚇醒過來，我會跟爸爸說不要，我有試
    著躲開，可是爸爸力氣太大。爸爸會壓著我，用手用力抱住
    。我們兩個一起側躺的時候，他是直接抱住直接摸。用食指
    或中指一樣會痛，我覺得中指會比較痛，還會摸胸部。（摸
    胸部的手跟摸妳下體的手，有一樣嗎？）是一樣的，只是先
    後。我會躲開。我會哭。我有時候會說『爸爸，不要』，但
    是爸爸不會理我。（大約國小幾年級開始有這種情況？）三
    年級上學期我就在爸爸那裏，到四年級上學期。）（三年級
    如果依一般學校開學9月來說，應該是95年9月開學以後？）
    是。到四年級上學期好像是掃墓前，媽媽把我送到阿姨那邊
    ，爸爸要來接我，我不敢回家，我就跟阿姨說。（像這種情
    況有一個固定或是約略的頻率嗎，大約多久爸爸會對妳作這
    種事情？）酒醉的時候，約隔一天或兩天。有時候是喝醉酒
    ，有時候是吸毒，因為他通常喝酒都是在我們家外面跟朋友
    喝酒。喝酒時他對我做這個行為，我跟他說不要，爸爸會說
    『不要吵』。他喝酒差很多，酒味很重。96年或是97年的清
    明節要跟媽媽回台東掃墓，先到富農街阿姨家，爸爸有說到
    阿姨家要打電話給他，他會過來接，我就很怕，一直跟媽媽
    說我要留住，我就跟媽媽說我要跟她。（妳怎麼跟大阿姨說
    ？）跟剛才說的一樣。我還有跟阿姨講說有用別的器官。（
    什麼器官？）男生的下體，我也有跟她說用手指。其實有一
    次是這樣，那時我剛轉學過來，只是我沒有說出來，就在三
    年級上學期時。真的，可是我不敢說出來。（爸爸的性器官
    有進到妳性器官嗎？）沒有。他的下體碰我的下體，在外面
    碰到沒有進去。（妳跟阿姨說爸爸有用性器官對妳侵害，也
    有跟阿姨說到手指部分？）有。（會不會故意說一些話害你
    爸爸？）不會。我會實話實說。（對你爸爸現在還有恨嗎？
    ）還好。（後來爸爸對妳做這件事情，妳為何不到後面那一
    間去睡？）因為我會怕那裏，因為那裏晚上都很暗，我就不
    敢去。後面那一間，還要走一個門進去。（妳剛才說爸爸也
    曾經用下體對妳做侵害，次數幾次？）一次。確實有用到，
    可是沒有插進去。碰到尿尿的地方，會痛。（很痛嗎？）不
    會，還好，沒有流血，（妳剛才說感覺到爸爸用手指插入有
    時候用食指有時候用中指，這是妳憑感覺？）是。（每次爸
    爸進去都很痛嗎？）會。（妳是感覺他手一直來回震動還是
    輕輕撫摸？）輕輕的。（沒有很用力一直戳嗎？）不會，可
    是他輕輕戳就會很痛。（跟爸爸住不習慣嗎？）可是後面就
    會慢慢熟悉環境，因為前面不熟悉環境就會好想回去，就好
    怕。（為何不在事情發生的第一時間就跟媽媽或是跟親屬說
    ？）不敢講。因為我怕我如果說了，舅舅個性很衝，他就會
    直接去問爸爸，怕會發生衝突。因為媽媽工作很忙，我不想
    給她很多壓力。（有無試著跟同學或是學校老師說？）沒有
    。（妳爸爸對妳做這些行為是約從95年三年級上學期開始，
    是否一直到97年清明節之前？）是。有時候不一定，有時候
    就是一到兩天。（妳父親用手指摸妳下體時，妳那時候感覺
    手指有進到妳的陰道裡嗎？）要伸進去的時候就會很痛。（
    之後他有在繼續伸進去嗎？）有，會痛。因為他在外面的時
    候都不會很痛，可是他伸進去會很痛。對，很刺痛。（妳有
    曾經因為這樣出現陰道流血、裂傷狀況嗎？）不會，可是會
    一直很痛，有時候會痛一、兩天。我有反抗。（妳剛剛有說
    過說妳跟妳阿姨說，妳爸爸曾經用他的下體有碰妳的下體，
    妳當時如何跟妳阿姨說，碰到外面還是放到裡面去？）我沒
    有說放到裡面。（妳阿姨在偵查中有跟檢察官說，她有問妳
    說『妳爸爸的雞雞有無放到妳尿尿裡面』，妳說『有』？）
    我是跟她說是手指頭。我有點忘記了。我有跟阿姨說用手指
    外，還有爸爸的下體碰到我的下體而已。（最後一次性侵行
    為，為何妳會說4月4日？）因為那時候清明節，我們放假好
    像星期五的最後一天，我只有說好像是4月4日。我是4月5日
    還是4月4日我就已經在台東了，媽媽就已經來接我，我就已
    經好像在路上了。4月4日好像在阿姨家。（依照97年日曆來
    看，學校應該只有上學到4月3日，妳有無意見？）沒有。（
    4月4日是清明節，5日、6日是連假？）是，我4月3日去阿姨
    家的時候，好像就已經9 點了，所以我就在阿姨家過夜一天
    ，我9 點過去媽媽好像剛從台北要到台南，所以我那時候好
    像在阿姨家過夜一天。（妳4月3日晚上應該沒有跟妳爸爸住
    在一起？）想不起來，很亂。（妳爸爸用手指去摸妳下體或
    是進入到妳陰道裡，這個行為妳是否會感到討厭？害怕？）
    會。（既然這樣為何妳都不反抗，而且還要回去？）因為我
    怕舅舅或阿姨會直接去問爸爸。（為何最後一次會說出來？
    ）因為我很怕回去會再一次被爸爸這樣對待，我就一直想要
    跟媽媽，媽媽就不理我，媽媽就回去，我就跟阿姨講。（那
    時候妳講出妳爸爸對妳不禮貌的事情，是希望能夠去跟媽媽
    一起住嗎？）就想說不要再回去，不要跟爸爸，因為我會怕
    。（妳平常是否會用手去摸妳的下體？）不會。（妳小便完
    拿衛生紙擦妳下體時，妳手指部位會不會進入到陰道裡？）
    不會。」等語（原審卷第63至97頁）。
  3.證人Ａ女於本院指稱: 「（被告是否真的有對你做這件事情
    ？）有，有用手摸我的下體，手指頭有伸進去一下下而已，
    會痛可是沒有流血。（這種情形第一次何時發生？）國小四
    年級的時候，我現在唸國二，最後一次是97年的清明節（國
    小四年級下學期）前幾天，就是小舅舅要帶我回阿姨家前，
    這種情形是久久一次。（你在警察局說是從95年小學三年級
    開始，爸爸幾乎每次喝酒就會對你做這件事，這樣對嗎？）
    應該是三年級開始的沒有錯。（所以你在警察局講的會比較
    實在是嗎？）對。（被告每一次摸你的方式是否都一樣？）
    每次都是用手指頭伸進去，但是哪一支手指頭不一定，沒有
    摸我胸部。（可是你在警察局說有摸胸部，是否可以確定？
    ）我之前比較清楚，現在記憶不清楚，應該以警察局講的為
    準。（被告除了用手指頭，有無用性器官碰觸你的下體？）
    沒有，只有用手指頭伸入下體。（可是阿姨在警察局偵訊時
    ，你說爸爸有用他的性器官放入你尿尿的地方裡面，跟你剛
    剛講的不一樣？）沒有，我跟阿姨說沒有，可能阿姨聽錯了
    。（有無辦法確定次數？）沒有辦法。（可是至少你可以記
    得第一次是國小三年級，如果照你警詢講的是95年9 月間；
    最後一次是97年清明節之前，如果照你警詢講的是97年4 月
    4日，這樣對嗎？）第一次照我警察局講的是95年9月，最後
    一次清明節97年4月3日晚上舅舅就來帶我去阿姨家，所以最
    後一次應該是在4月3日之前幾天，可是前幾天我已經忘記了
    。（這二次被告是否都是以手指頭伸入下體的方式對你性侵
    ？）對，這二次都只有用手指頭伸入我的下體，沒有摸胸部
    ，被告的性器官也沒有碰觸我的性器官」等語甚詳（見本院
    更一審卷第28頁反面至第29頁反面）。
  (二)按告訴人或證人之陳述有部分前後不符時，非即應認其全部
    陳述均為不可採信，尤其關於行為動機、手段、經過及結果
    等細節方面，告訴人或證人之指證，難免或因時間經過而記
    憶失真，或因個人抗拒回憶被害經過，乃致前後所述未能完
    全一致，惟其就基本事實之陳述，若果與真實性無礙時，則
    仍非不得予以採信。經查:
  1.綜觀證人Ａ女前開歷次證述，雖就遭被告性侵之時間、次數
    、有無摸胸部及以性器碰觸等節，略有出入，但就被告確有
    於上開期間，至少二次以手撫摸Ａ女胸部、下體，甚至以手
    指插入Ａ女下體之基本事實之陳述，則始終並無二致。且Ａ
    女案發當時，年僅小學三年級之學生（約8、9歲），其於97
    年4月11歲初次接受警詢時，甫滿10歲，迄原審98年10月8日
    審理期日詰問時，年僅11歲，迨於本院100年8 月2日準備程
    序陳述意見時，已13歲，距離案發當時，已事隔三年餘。是
    被害人Ａ女就有關遭被告性侵情節之陳述，雖已具有對於所
    見所聞為真實陳述之能力，然其就被害時間、頻率、手法等
    細節部分之陳述，或係因距離案發時日已事隔多日、或因受
    害時心緒紊亂且身心受創，以致記憶未甚清晰，而有所模糊
    不一之處，然尚不致因而影響其就上開基本事實所為陳述之
    可信性（至於被告對Ａ女為性交行為時間、次數等節之認定
    ，詳如後述；另Ａ女於原審所為被告有於房間以性器插入其
    下體部分之陳述，因與Ａ女警詢、偵訊所證尚有矛盾，復無
    其他事證可佐，故認Ａ女此部分證述不予採信，亦詳如後述
    ）。
  2.且被告自陳與Ａ女關係良好，衡情Ａ女應無無端構陷相依為
    命之至親之可能。雖被告稱Ａ女會說謊，然細觀被告所稱Ａ
    女之情節：「Ａ女算蠻乖的，但老師有跟我說過，她有時候
    聯絡簿沒有拿給我簽，她騙老師說我不幫她簽。（聯絡簿每
    天都要簽的，你可以主動跟Ａ女拿來簽？）有時候我下班跟
    朋友出去喝一杯，有時候偷懶就沒有簽，Ａ女就會拿之前我
    的簽名剪下來貼上去。（那是你沒有幫她簽，不是Ａ女說謊
    ？）老師說她在學校也會說謊，譬如說老師考卷叫她拿回來
    給家長簽名，她都沒有帶回來，因為她考不好怕我知道，她
    考不好有時候我會打Ａ女的手心處罰。（除此之外，Ａ女還
    有無說謊的情形？）譬如說她也會騙左右鄰居說我沒有給她
    零用錢，事實上我每天早上都有給她50至100 元」（見本院
    更一審卷第112頁反面至第113頁）。
  3.至被告於本院提出其在Ａ女抽屜所發現，Ａ女於案發前（96
    年12月30日）欲離家而留書（但未實際交予被告）之卡片一
    張（見本院更一審卷底彌封證物袋），雖未提及Ａ女遭被告
    性侵或有埋怨懷恨被告之語。然Ａ女於案發及留書當時年僅
    約9 歲，而被告又為Ａ女相依為命共同生活之父親，Ａ女對
    於被告在經濟及精神上仍有相當依賴之情。參以，Ａ女於警
    詢及原審證稱：「爸爸會威脅我，如果我告訴媽媽，他就要
    打媽媽」、「我不敢講，因為我怕說了，舅舅個性很衝，他
    就會直接去問爸爸，怕會發生衝突。媽媽工作很忙，我不想
    給她很多壓力」、「最後一次因為我很怕回去會再被爸爸這
    樣對待，我就一直想要跟媽媽，媽媽就不理我，媽媽就回去
    ，我就跟阿姨講」、「（你父親對你性侵，為何還寫信給他
    ）因為我怕我講出來爸爸對我做的事，爸爸會生氣，因為爸
    爸很兇」等語（見警卷第3 頁、原審卷第88頁、本院更一審
    卷第132 頁反面），可知Ａ女乃因害怕被告對其與母親不利
    及顧忌被告、舅舅等人之反應，故遲未敢吐實而一再隱忍，
    迄97年清明假期結束前，或因年紀漸長，且恐懼日劇難以壓
    抑，始向阿姨哭訴上情。衡諸Ａ女當時之年齡、與被告關係
    、所受壓力等情，其當時之反應，尚可理解為情理之常。自
    不能因Ａ女於遭被告性侵後，並未即時向母親或他人反應，
    亦未留言或當面指責被告，即認Ａ女事後對被告所為之指控
    有何不實。
  4.況被告亦自承其有: 「抱Ａ女睡覺之習慣」、「可能睡覺時
    摸到Ａ女身體讓她以為我性侵她」、「下班後經常與同事喝
    酒」、「在家會只穿內褲」、「身體左上臂有刺青蜈蚣、左
    大腿有魚之紋身、後背部有紋身日本女子」等情（見警卷第
    15頁、原審卷第127頁、本院更一審卷第131頁反面、第132
    頁），核與證人Ａ女指訴被告經常喝酒、睡覺時僅著內褲、
    身上有刺青及利用睡覺時碰觸其身體之情相符，足徵Ａ女所
    訴並非憑空杜撰之詞。又Ａ女於案發後，經Ｃ女陪同就醫驗
    傷結果，確有「處女膜鬆弛」之現象，有幼馨婦幼診所（下
    稱幼馨診所）診斷證明書1 紙在卷可稽（見警卷第21頁），
    而被告於本院亦稱：並未聽聞Ａ女講過有被其他人性侵害的
    事等語（見本院更一審卷第113 頁），則造成Ａ女「處女膜
    鬆弛」之人，除Ａ女指訴之被告外，並無他人。
  (三)另Ａ女於事後有向其母親Ｂ女及阿姨Ｃ女陳述遭被告性侵之
    情，亦據證人Ｂ女、Ｃ女證述明確如下:
  1.證人Ｂ女於原審具結證稱：「我跟Ａ女都是通電話，暑假我
    會去接她而已，她只有跟我說『媽媽，我想去妳那邊』，我
    說『為什麼，爸爸那邊不好嗎？』，她就跟我說她有話要跟
    我說，她又不敢講，她爸爸會打她。我大姐有問我女兒說為
    什麼不去妳爸爸那邊，我大姐問她很久，... 她不敢說，後
    來我大姐就坐下來問她說是何原因，結果她就說性侵的事情
    ，說爸爸用手性侵。我有問Ａ女，她說都是因為爸爸喝酒，
    她說爸爸也有吸毒，我說妳怎麼看到，她就講一些東西，講
    出來給我聽，通常她爸爸都出去外面喝酒，有時候回來酒性
    都不是很好。（還有說到其他關於妹妹說的性侵害的部份嗎
    ？）說每次爸爸酒醉的時候，都會用手。（用手接觸妹妹哪
    裡？）她下面。她說剛轉過去新化沒多久就開始了到清明節
    ，她跟我說都是他晚上酒醉回來的時候。（妹妹有無提到頻
    率為何，多久被性侵一次？）兩、三天一次，用手。（妹妹
    有提過說她被爸爸做這些動作，有任何抗拒嗎？）有，她說
    『爸爸不能這樣』，她爸爸說『沒關係，不會痛』。（妳跟
    妹妹問這件事情的時候，她當時情緒反應或表情為何？）她
    一直哭，她說爸爸說不能說，說了爸爸會打她。（妳在警察
    局有講到說，Ａ女跟妳提過最後一次她遭受她父親用手指侵
    害是97年4月3日下午9 點左右，這個日期、時間點是小妹妹
    自己說的嗎？還是妳推測的？）我沒有推測，是小孩跟我說
    的。（她有那麼明確說日期跟時間點嗎？）沒有，她就說她
    舅舅來接她的時候，還沒很久就給她一次，他（被告）就說
    回去不能亂說話。（97年4月3日是妳推論當天是她舅舅去接
    她的日期？）是。（妹妹提到是當天晚上約幾點的時候被侵
    害嗎？）約7、8點到9 點期間。（所以妳才把97年4月3日下
    午7、8點到9 點的時間，在警察局問妳的時候說出來？）是
    。（我要跟妳確認這個時間點是不是妹妹跟妳講的？）沒有
    講得那麼明確。（同一時間點提到說喝完酒之後，被告有進
    到女兒房間內，用手指侵入性器官內撫摸身體性侵害，這段
    話是Ａ女自己說的嗎？）她跟我姐姐說，我再找她談，她就
    說都是爸爸喝酒醉」等語（見原審卷第110至111頁）；及其
    於本院陳稱：「我跟被告本來就沒有婚姻關係，可是他是Ａ
    女的父親，現在沒有住在一起了。這件事情最早發現的時是
    被害人的阿姨（Ｂ女大姐），因為Ａ女哭著不要和父親同住
    ，當時我人在台北工作，我帶老三在台北住，我把老二即Ａ
    女留在台南跟被告一起住，她放假時會去阿姨那邊住，後來
    開學要回家跟被告住，Ａ女就不肯，阿姨問了才知道，阿姨
    就打電話給我，我就帶Ａ女去婦產科，被害人Ａ女只說下體
    不舒服，是她父親造成的。醫生說Ａ女下體有被弄傷，我才
    去報警的，我報警後警察馬上通知被告製作筆錄，同時通知
    社工及學校老師，被告在警察局時不承認有對Ａ女做這種事
    情，當天我就把小孩帶到台北，小孩先到到我姐姐家住，第
    二天我就把Ａ女帶到台北同住，做完筆錄後第二天才有做正
    式的驗傷報告。沒有發生這件事情之前，Ａ女與被告關係本
    來還好，我之前在警察局、檢察署、及法院講的話都實在」
    、「（根據Ａ女警詢，她說被告從95年9 月就開始對Ａ女性
    侵，可是你在警察局說從96年開始，為何如此？）警詢的時
    候我時間根本記不起來，當時我整個人都慌了，應該是Ａ女
    講的比較準。（妳在警局說說最後一次是4月3日，為何會如
    此？）我的意思是說97年4月3日晚上，Ａ女就被接到我姐姐
    家，被告最後一次對Ａ女性侵害的時間應該是在這天之前。
    （為何妳在警局說是經由學校通知你才知道？）我姐姐先打
    電話告訴我，Ａ女說她被她爸爸性侵的事，我當時人在台北
    ，我叫我姐姐（Ｃ女）先帶Ａ女去婦產科，然後我才從台北
    趕下來，後來好像是Ａ女沒有去上學，學校的老師通知我。
    （4月3日Ａ女被接到阿姨家，什麼時候被告要來接Ａ女？）
    就4月5日或6日的時候。（根據Ｃ女在警察局的陳述，是97
    年4月6日晚上從台東掃墓回來，等被告來接Ａ女，Ａ女不肯
    回爸爸家才說出被告性侵害的事。隔天97年4月7日早上，Ｃ
    女才帶Ａ女去婦產科診所，然後才通知你下來處理，並且通
    知學校，這樣對嗎？）應該是」等語（見本院更一審卷第28
    至30頁）。
  2.證人Ｃ女於偵查具結證稱: 「於96年夏天由被告接被害人過
    去住，偶爾放假時，我會叫我弟弟過去接她過來玩個一、二
    天。97年4 月初，我從台東掃墓回來，我妹妹將被害人交給
    我，要由被告來接她回去，但是被害人一直哭，我問她為什
    麼，被害人說不要在爸爸那邊，我說媽媽沒辦法照顧妳，她
    還是一直哭，最後才說她睡覺的時候，爸爸會摸她·我問她
    爸爸摸你那裡，被害人說爸爸摸我尿尿的地方，我問她爸爸
    的雞雞有無放在你尿尿的裡面，她說有，我叫她不能騙人，
    如果害爸爸，要關很久，她堅持說沒有騙我，我說要帶她去
    給醫生看，她說好，隔天就帶被害人去診所看，醫師叫我們
    轉到市立醫院看有無比較明顯的症狀，... 後來帶去成大醫
    院檢查」等語（見偵卷第11至12頁）。
  3.雖證人Ｂ女及證人Ｃ女對於被告涉有性侵害Ａ女乙事，均係
    聽聞Ａ女陳述而來。然由渠等係親聞Ａ女主動陳述遭被告性
    侵之情以觀，Ａ女指述遭被告性侵之情，即無遭其母親Ｂ女
    或阿姨Ｃ女唆使誘導之可能。再由Ａ女向Ｂ女、Ｃ女陳述被
    害情節時，仍不停哭泣之情狀，足徵Ａ女應非無端誆構被告
    性侵之犯行。
  4.參以: 
  (1)證人林Ｏ月（Ａ女老師）於警詢證稱:「97年4月7日上午7時
    Ａ女大阿姨撥電話至學校表示要請假，說Ａ女不舒服需要請
    假看病，下午約15時又撥電話至學校表示說Ａ女帶去婦產科
    檢查，婦產科醫生檢查後建議轉至大醫院檢查，Ａ女可能疑
    似遭到性侵。（Ａ女有無告知遭其親生父親強制性侵幾次？
    ）經女警及性侵害防制中心社工陪同偵訊後方知於96年初開
    始，當其親生父親喝完酒後就進入住居所Ａ女房間內以手指
    侵入其性器並撫摸其身體，最後一次於97年4月3日下午19時
    許也是喝完酒後就進入Ａ女房間內以手指侵入其性器官並撫
    摸其身體性侵害，性侵期間共得逞幾次，Ａ女無法明確指出
    幾次，每次性侵均無使用其他工具」等語（警卷第11 -12頁
    ）。
  (2)社工於本院更一審提出之「性侵害案件減少被害人重複陳述
    作業訊前訪視紀錄」之案情摘要欄記載：「案主陳述自（小
    學）三年級上學期與案生父同住開始，即發生案生父撫摸下
    體及用手指插入陰道之情形，最後一次發生於97年4月3日晚
    間9 時左右」、「案主陳述97年4月3日放學回家洗完澡，案
    生父也洗完澡，案主看電視時睡著了，案生父有喝酒但神智
    清醒，將手伸入案主褲子內撫摸下體，並將手指插入陰道，
    案主表示有向案生父說不要這樣，但案生父說沒關係，直至
    案舅敲門來帶案主至案大姨家，案生父才停止，當時時間約
    9時30分左右」等語（見本院更一審卷底證物袋）。
  (3)Ａ女之成大醫院病歷所附97年4月8日之會診單及診斷書記載
    ：「孩童自述從一年前開始，父親開始用手指頭伸進去下體
    內，最後一次是今年4月3日，... 據孩童描述父親並無將生
    殖器伸入孩童下體中... 自述之前未曾有過任何性行為」等
    語（附於彌封於本院更一審卷底證物袋內）。
  (4)由上可知，Ａ女不僅向母親Ｂ女、阿姨Ｃ女指述被告前開犯
    行，且至診所、醫院驗傷、社工訪視、警局偵訊及法院審理
    時，均始終一致指證被告確有以手指伸入其下體之情，甚於
    本院審理中在Ｂ女陪同下猶當面指證上情無訛。衡情，Ａ女
    尚不至於僅為求與母親Ｂ女同住，即誣害其父親即被告犯此
    重罪使之受刑入獄，並使自己須承受一再驗傷、傳訊詰問之
    累，甚於與母親Ｂ女同住多年後，仍堅稱被告確有前開犯行
    。由上，足認證人Ａ女指證被告以手指對其為前開性交行為
    之情，應堪採信（至Ａ女就被告究有無以性器碰觸Ａ女性器
    乙節，因Ａ女於原審及本院陳述不一，且與Ｂ女所述尚有出
    入，故不予採信，詳如後述）。
  (三)再者:
  1.Ａ女經Ｃ女陪同就醫驗傷結果，確發現有「輕度處女膜鬆弛
    」之情，有幼馨診所診斷證明書1 紙附卷可稽（見警卷第21
    頁），已如前述。又其所謂「輕度處女膜鬆弛情形」，乃指
    ：「處女膜是圍繞陰道口的環形薄組織，陰道口經多次擴張
    後，處女膜會漸漸鬆弛，不像之前緊實有彈性。女童（即Ａ
    女）處女膜無明顯裂傷，應該是鈍器擴張，非銳器，較可能
    原因為他人或本人以手指插入，一根手指不一定會導致明顯
    裂傷，較少見原因為龜頭進入失敗（因孔徑太小，插入困難
    ）」，有幼馨診所答覆原審之說明在卷可參（見原審卷第29
    頁）。
  2.另據證人即幼馨診所醫師嚴林木於原審具結證稱: 「我們小
    姐帶她進來時有跟我說情況，我看處女膜沒有很明顯的裂傷
    ，後來我就問她說你說這樣的事情，是幾天前的事情，那小
    女孩聽不懂，後來小姐就慢慢跟她說，後來才問說是幾天前
    的事，她說『是四天前』，因為那一天是4 月7日 ，所以我
    們推斷4 天前就是4月3日。她當場說她爸爸欺負她，她說會
    痛，可是爸爸還一直這樣。（你於函文提到處女膜無明顯裂
    傷，應該是鈍器擴張，非銳器，研判是鈍器的理由為何？）
    【因為她有被擴張過】，如果是銳器的話，處女膜可能會裂
    傷。（為何會知道說是鈍器擴張？）因為只有分兩種，不是
    鈍器就是銳器，她既然有被擴張，如果是銳器應該會裂傷，
    所以我就說是鈍器，非銳器。（如何研判是經過多次擴張後
    而鬆弛，還是說有其她原因鬆弛？）因為看小女孩的陰道跟
    別的小女生的陰道有一點不一樣，像成年人有好幾年的性經
    驗的話，她的處女膜就會鬆弛，但是小女孩的話，因為年紀
    比較小，又可能不是很多次，看起來很輕微。（你認為處女
    膜鬆弛原因是因為外在擴張原因，還是她本身的因素？）一
    般來說好像沒有先天性擴張，因為每個小女孩的陰道口寬窄
    不一樣，但是好像沒有先天性擴張這樣東西。（前開函文提
    到，較可能的原因是她人或本人以手指插入，為何你會想到
    說是手指插入？）因為我們歸類手指算是鈍器，而法院行文
    說有可能的原因都寫出來。曾經有小女孩拿鉛筆、橡皮擦、
    髮夾去挖，這些我都遇過，基本上那些都算是銳器，不算鈍
    器，能夠算鈍器大概就是手指頭比較常見。... 成人的陰莖
    要完全進去的話，困難度會較高，頂多就是龜頭前面那邊可
    以進去而已。（如果像是小女生這種情形，你覺得有可能有
    陰莖進入的狀況嗎？）我想是沒有進去過。（依照當時97年
    4月7日那位小女生的狀況，假如說她陰道本身有被異物插入
    而發生疼痛的情形的話，她會不會在陰道造成受傷的狀況？
    ）因為疼痛每個人的感受不一樣，疼痛不一定會裂傷。（假
    如說成人手指進入到小女生的陰道內的話，會不會造成說受
    傷狀況？）有可能會裂傷，但是不一定。（當時以你看小女
    生陰道狀況，如果成年人來說，是一隻手指可能會造成還是
    兩隻手指？）我看頂多一隻手指進去，兩隻一定會裂傷。（
    在你還沒診療小女生之前，有無人跟你說她可能被人家性侵
    或如何？）沒有，我們小姐把那位小女生帶進來說這件事情
    ，之後就帶她進去檢查。（這個小女孩才10幾歲，從陰道出
    口往裡面算到處女膜的話，深度約在幾公分的位置？）大約
    只有零點幾公分的距離，不到一公分，約0.5 左右，也許也
    不到0.5 公分，因為小女孩她的陰唇很薄，不像大人那麼厚
    。只要上內診台兩腳張開就馬上可以看到處女膜。（剛剛有
    提過處女膜鬆弛的成因，處女膜單純鬆弛，何謂鬆弛？）小
    女生的處女膜會比較有彈性，就好像小女生的乳房比較緊比
    較有彈性一樣，如果生了小孩餵完母乳以後，乳房就會下垂
    ，處女膜小孩子的話會比較有彈性，現在這個小女孩跟別的
    小女孩比起來就是比較鬆弛。（像她鬆弛的情況，以這種年
    紀的小女孩，不管是家庭生活或是學校生活，有無可能受到
    外力受傷或是意外，導致她現在這樣的情況？）如果說是運
    動受傷都不會導致這種情況，比較有可能是有些小女孩自己
    會玩自己的陰部，在那邊東摸摸戳戳有些會，如果是外力運
    動損傷應該是裂傷，不會是鬆弛。她（Ａ女）上內診檯就是
    很怕、很緊張，我們護士就在旁邊安慰，我們當醫師無法確
    定說她是不是說實話，我是覺得我應該檢查說她下體是否裂
    傷。10歲女童跟成人女子處女膜口徑不一樣，10歲還沒有真
    正發育完全，所以她口徑比較小，比較緊實，比較容易裂傷
    。（有無可能說以成人的手指頭每天進入的方式一年，還沒
    有裂傷只是鬆弛而已？）因為教科書上沒寫，我個人判斷如
    果說每天這樣弄的話，如果說每天這樣子弄，一年365 天，
    大約已經裂掉了」等語（見原審卷第52至62頁），恰與Ａ女
    指稱被告僅以手指伸入其陰道之犯罪方法吻合，益證Ａ女指
    證上情非虛。雖證人嚴林木醫師亦稱不能排除是被害人自己
    玩自己陰部而造成的可能性等語（見原審卷第59頁），然詢
    諸被害人Ａ女於原審已陳明其不會以手摸自己下體（見原審
    卷第97頁），自不能無端推測被害人Ａ女前開處女膜鬆弛現
    象，係被害人自己所造成。
  (四)此外，被告經檢察官囑託法務部調查局實施測謊鑑定結果認
    為:「被告稱:1、其未手摸女兒下體。2、其未用手指插入女
    兒下體，上述問題經測試呈情緒波動反應，研判有說謊」等
    語，有該局97年12月31日調科南字第0970053790號函附測謊
    報告書在卷可稽（見偵卷第40頁）。被告於本院雖另辯稱測
    謊時其因遲到一個多鐘頭，所以跑上四樓，比較緊張云云。
    然觀諸本件測謊鑑定過程參考資料，內附有被告測謊同意書
    、測謊對象身心狀況調查表，且依所附測謊謊程序說明：「
    壹、測前會談：會談時完成受測者同意測試書面簽署、身心
    狀況觀察詢問、受測者對案情供述意見詢問、測試問題解說
    、測試儀器解說及其他應注意事項」等語（附於偵卷證物袋
    內）。可知，被告於接受測試前，須先經過前開會談程序，
    並非一進入施測地點後，隨即實施測試程序，故縱被告因遲
    到而跑步進入施測地點，然經前開先行程序而耗用相當時間
    後，其早先之跑步動作，應不至於對其間隔一段時間後，才
    接受測試時之身體狀況造成影響才是。
四、綜上所述，被害人Ａ女前開指稱，雖就被害時間、頻率等細
    節略有出入，然其就「遭被告以手撫摸胸部、下體及以手指
    侵入Ａ女下體，致受有處女膜鬆弛」重要事項，則始終一致
    明確，並有證人Ｂ女、Ｃ女、林Ｏ月、嚴林木醫師前開證述
    ，及幼馨診所診斷書、性侵害案件減少被害人重複陳述作業
    訊前訪視紀錄、成大醫院病歷所附會診單、診斷書及前開測
    謊鑑定可佐，足認Ａ女指證屬實。本件事證已甚明確，被告
    前開對於未滿14歲之女，違反其意願，強行以手指伸入其性
    器之強制性交犯行，應堪認定。另綜合上開事證，就被告犯
    罪之時間、次數、及有無以性器侵入Ａ女下體等節，認定說
    明如下:
  (一)關於第一次被害時間，認定為【96年初某日】，理由如下:
    查證人Ａ女雖於警詢、原審、本院及於醫院就診時曾證稱：
    伊從國小三年級上學期（即95年9 月後）開始與被告同住時
    起，被告晚上喝醉酒後，就會過來伊睡的房間對伊性侵害等
    語（見警卷第2 頁，原審卷第73頁，本院更一審卷第29頁反
    面，偵卷底證物袋所附成大病歷資料，第一次）。然參據證
    人B女證稱:被害人Ａ女係於國小三年級下學期始與被告同住
    （見警卷第7 頁，原審卷第98頁）；及被告於本院上訴審供
    稱：Ａ女係就讀國小三年級上學期快過年時，與我一起住（
    見本院上訴審卷第29頁）；以及證人林Ｏ月老師於警詢亦稱
    :「經女警及社工陪同偵訊後，方知於96年初開始...以手指
    侵入其性器並撫摸其身體」等語（見警卷第12頁），可知被
    害人Ａ女應係於小學三年級上學期末或下學期初之間，開始
    與被告同住而開始受害。另按Ａ女為87年2 月生，有其年籍
    在卷可稽，則其國小三年級上學期末快過年時及三年級下學
    期初，應係96年年初之間無誤。故認Ａ女最早被害時間，應
    係於96年初某日。
  (二)關於最後一次被害時間，認定為【97年4月3日晚間】，理由
    如下:
    查Ａ女於警詢時雖稱：被告係於97年4月4日晚上8 時最後一
    次性侵害伊（見警卷第2 頁）；復於原審另稱：97年4月4日
    星期六是清明節，前一天97年4月3日星期五我有上學，放學
    後好像晚上7、8點，Ｃ女或是伊舅舅來被告住處接伊去Ｃ女
    家，那時已是晚上9 點，後來伊在Ｃ女家中過夜，之後我們
    就回台東掃墓，一直到4月6日都沒再回被告住處，伊現已忘
    記97年4月3日當天，Ｃ女或伊舅舅來接伊之前等語（見原審
    卷第92至95頁）。嗣於本院更一審又稱：最後一次被害是清
    明節97年4月3日前幾天（見本院更一審卷第29頁反面）。然
    據:(1)證人B女於警詢即證稱：「最後一次於97年4月3日下午
    19時許，也是喝完酒進入女兒房間以手指侵入其性器並撫摸
    其身體」等語；(2)證人林Ｏ月（Ａ女老師）前開警詢證稱：
    「經女警及性侵害防制中心社工陪同偵訊後方知... ，最後
    一次於97年4月3日下午19時許也是喝完酒後就進入Ａ女房間
    內以手指侵入其性器官並撫摸其身體性侵害」等語；(3)社工
    所提前開「性侵害案件減少被害人重複陳述作業訊前訪視紀
    錄」記載:「案主陳述最後一次發生於97年4月3日晚間9時左
    右」、「案主陳述97年4月3日放學回家洗完澡，案生父也洗
    完澡，案主看電視時睡著了，案生父有喝酒但神智清醒，將
    手伸入案主褲子內撫摸下體，並將手指插入陰道，案主表示
    有向案生父說不要這樣，但案生父說沒關係，直至案舅敲門
    來帶案主至案大姨家，案生父才停止，當時時間約9 時30分
    左右」等語；(4)成大醫院病歷所附97年4月8日之會診單及診
    斷書亦記載：「孩童自述最後一次是今年4月3日」等語；(5)
    參以97年4月4日星期五因係清明節而放假，則被害人最後一
    次與被告共處之時間，應係清明假期前一日即97年4月3日晚
    間為是，故被害人於警詢稱最後一次被害係於97年4月4日晚
    上之陳述，應係97年4月3日晚上之口誤。按證人Ａ女、Ｂ女
    、林Ｏ月於警詢之陳述及社工訪視、醫院病歷之記載，均係
    案發後最早之陳述及記錄文書，證人Ａ女於警詢、社工訪談
    及在醫院就診所為陳述當時，對於被害之記憶應最為清晰，
    故認其最後一次被害時間，應以其於警詢及社工訪談及醫院
    病歷所載之97年4月3日晚間，較為正確可信。
  (三)關於被害之次數，從有利於被告而認定為【二次】，理由如
    下:
    查證人Ａ女於警詢證稱：被告幾乎每天都會在和朋友喝酒後
    ，晚上就會過來伊睡的房間對伊性侵害，每次都先撫摸即以
    手指頭直接插入伊的陰道對伊性侵害等語（見警卷第2 頁）
    ；嗣其於原審改稱：被告約隔一天或兩天就會對伊做性侵害
    的事，被告的手指頭有非常深入伊下體等語（見原審卷第73
    、75頁）；嗣於本院又稱：這種情形是久久一次，伊無法確
    定次數，但至少可以記得第一次是國小三年級，最後依次是
    97年清明節前等語（見本院更一審卷第29頁反面）。按證人
    Ａ女對於遭被告性侵害次數及頻率之指述，雖無法為一致確
    定之陳述，然可以確定被告至少有於Ａ女小學三年級期間（
    （96年初某日）及97年清明節前晚，對Ａ女為以手指侵入下
    體之性交行為各一次（即共二次），應堪認定。從而，被害
    人既僅確定被告至少有前開二次犯行，而無法確定其他犯罪
    次數，則本院本於有疑利於被告之原則，認定被告對Ａ女所
    為之強制性交行為次數為二次。
  (四)關於被告有無以性器觸碰Ａ女下體及撫摸Ａ女之手法等節:
  1.證人Ａ女於原審雖曾證稱：被告曾有一次用下體碰伊的下體
    外面，沒有插進去，伊有跟Ｃ女說被告的下體碰到伊的下體
    等語（見原審卷第77、78頁）；而證人Ｃ女於偵訊亦結證稱
    ：我問Ａ女說被告的雞雞（按指被告生殖器）有無放在妳尿
    尿（按指Ａ女生殖器）的「裡面」，她說有等語（見偵卷第
    12頁）。然Ａ女與Ｃ女前開證述中，就被告之性器有無進入
    Ａ女下體裡面之陳述，已有齟齬。且證人Ａ女於警詢僅證稱
    ：被告有以手指插入及摸伊胸部，並未提及被告有以性器碰
    觸或進入其下體之情（見警卷第2、3頁）；證人Ａ女嗣於本
    院亦明確陳稱：被告只有用手指伸入伊下體，並沒有碰觸我
    的性器官，我跟阿姨（Ｃ女）說沒有，可能阿姨聽錯了等語
    （見本院更一審卷第29頁反面）。是認證人Ａ女於原審所為
    被告曾有一次用下體碰伊下體之陳述部分，尚有重大瑕疵，
    不予採信。
  2.證人Ａ女雖於本院更一審陳稱: 被告並沒有摸伊胸部（見本
    院更一審卷第29頁正反面），然關於被告對Ａ女為以手指伸
    入下體之性交行為時，並有撫摸Ａ女胸部及下體之情，業經
    證人Ａ女迭於警詢及原審證述一致明確（見警卷第2 頁、原
    審卷第74頁），且證人Ａ女於本院更一審另稱: 我之前比較
    清楚，現在記憶不清楚，應該以警察局講的為準（見本院更
    一審卷第29頁）。雖證人Ａ女於警詢證稱: 被告係左手摸Ａ
    女胸部，以右手摸Ａ女下體等語；與其於原審證稱: 被告係
    以同一隻手先後撫摸Ａ女胸部、下體等語，略有出入，然對
    於被告確有以手撫摸Ａ女胸部、下體之情節，則無二致。綜
    核證人Ａ女前開證述，認證人Ａ女於警詢及原審均認被告以
    手指伸入Ａ女下體之性交行為時，並有撫摸Ａ女胸部及下體
    之陳述，距離案發時間較為接近，其記憶應較在本院更一審
    陳述時更為清晰，故認被告除為以手指伸入Ａ女下體之性交
    行為時，並有以手撫摸Ａ女胸部及下體之行為，應堪認定。
五、第按:
  (一)88年3 月30日修正刑法第16章為「妨害性自主罪章」，且酌
    以同法第221 條之立法理由：「原條文中的『致使不能抗拒
    』，要件過於嚴格，容易造成受侵害者，因為需要『拼命抵
    抗』而造成生命或身體方面更大的傷害，故修正為『違反其
    意願之方法』」等情，從保護「性自主決定權」之法益出發
    ，強調違反被害人之性自主決定時，即有本法規範適用，所
    謂「違反其意願之方法」乃一概括性犯罪型態規定，立法技
    術上將強暴、脅迫、恐嚇、催眠術等行為作為違反意願方法
    之例示，並非「違反其意願之方法」列舉，否則本法修正仍
    侷限於舊有須至不能抗拒之窠臼，無從發揮保障性自主決定
    權功能。易言之，當被害人表示不願意，或有其他事實足資
    佐認被害人意思自由產生一定之壓抑者，即該當刑法「以其
    他違反意願之方法而為性交」之構成要件，是足以使被害人
    違反其意願之行為，均屬該當強制性交罪或強制猥褻罪的強
    制行為。查本件被害人Ａ女於警詢、原審已明確證稱：被告
    對伊為前開性交行為時，伊會痛、有說不要、試著躲開，但
    被告說沒關係等語（見警卷第2、3頁，原審卷第72頁反面）
    ，可見Ａ女於案發當時，已向被告明白表示拒絕被告對其為
    性交行為之意願。且Ａ女於警詢並證稱：爸爸威脅我如果告
    訴媽媽，他就要打媽媽等語（警卷第3 頁）；其復於原審證
    稱：爸爸會壓著我，用手用力抱住等語（原審卷第73頁反面
    ），再衡諸Ａ女於案發當時為年僅9 、10歲之幼女，被告又
    係其相依為命之父親，則被告對Ａ女為前開二次性交行為，
    顯係強行壓制Ａ女身體之方式，違反Ａ女之意願而為甚明。
  (二)綜上所述，被告有以強行壓制Ａ女身體方式，違反Ａ女意願
    ，對未滿14歲之Ａ女，為撫摸胸部、下體，繼以手指伸入Ａ
    女下體之性交行為二次之事實，罪證明確，其前開二次加重
    強制性交犯行均堪認定，應予論罪科刑。被告於本院更一審
    審理期日始聲請傳訊鄰居證明其日常生活情形，及再次實施
    測謊。惟被告聲請傳訊鄰居之前開待證事項，與本案犯罪事
    實並無直接關聯。且被告業經檢察官囑託法務部調查局實施
    測謊鑑定，且本件事證明確，已如前述，自無再就被告重為
    測謊鑑定之必要，附此敘明。
六、論罪部分:
  (一)按本法所稱家庭暴力者，謂家庭成員間實施身體或精神上不
    法侵害之行為。本法所稱之家庭暴力罪者，謂家庭成員間故
    意實施家庭暴力行為而成立其他法律所規定之犯罪。本法稱
    家庭成員，包括下列各員及其未成年子女：「二、現有或曾
    有事實上之夫妻關係、家長家屬或家屬間關係者。三、現為
    或曾為直系血親或直系姻親。家庭暴力防治法第2條第1款、
    第2款、第3條第2 款定有明文。本件被害人Ａ女未滿14歲，
    有其年籍對照表在卷可稽，而被告李男與Ａ女不僅為父女且
    共同居住生活，故具有家庭暴力防治法第3 條第2、3款之直
    系血親及家長家屬之家庭成員關係。
  (二)次按稱性交者，謂非基於正當目的所為之下列性侵入行為：
    一、以性器進入他人之性器、肛門或口腔，或使之接合之行
    為。二、以性器以外之其他身體部位或器物進入他人之性器
    、肛門或使之接合之行為，刑法第10條第5 項定有明文。故
    核被告以手指身體部分進入未滿14歲Ａ女下體性器之行為，
    係犯刑法第222 條第1項第2款之加重強制性交既遂罪，並成
    立家庭暴力防治法第2條第2款之家庭暴力罪。至被告性交前
    違反Ａ女意願撫摸Ａ女胸部、下體之猥褻行為，應認係強制
    性交之階段行為，而為強制性交罪所吸收，不另論以強制猥
    褻罪。被告前開二次犯行，犯意個別，行為互異，為數罪，
    應予分論併罰。
  (三)按刑法上所稱之「集合犯」，係指立法者於所制定之犯罪構
    成要件中，本即預定有數個同種類行為反覆實行之犯罪而言
    。客觀上應斟酌法律規範之本來意涵、實現該犯罪目的之必
    要手段、社會生活經驗中該犯罪必然反覆實行之常態及社會
    通念等；主觀上則視該反覆實行之行為是否出於行為人之一
    個犯意，並秉持刑罰公平原則，加以判斷是否為「集合犯」
    （最高法院98年度台上字第7513號判決意旨參照）。查本件
    被告所犯加重強制性交罪之性質，立法者於制定其犯罪構成
    要件時，並無預定有數個同種類行為反覆實行之犯罪可言，
    而於客觀社會生活經驗中，該犯罪並無必然反覆實行之常態
    及社會通念；且被告前開二次犯行，時間相隔一年，於主觀
    上亦難認係出於同一犯意而為，揆諸前開判決意旨，自難認
    被告前開二次犯行為集合犯。檢察官於原審當庭表示被告本
    件犯行應依集合犯論以一罪，容有誤解。
  (四)另依100年12月2日施行之兒童及少年福利法與權益保障法第
    112條第1項規定故意對兒童及少年犯罪者，加重其刑至二分
    之一，惟該條項但書復明文規定：「但各該罪就被害人係兒
    童及少年已定有特別處罰規定者，從其規定」。刑法第222
    條第1項第2款對未滿14歲之男女性交，既特別規定以被害人
    年齡尚未滿14歲者為其處罰之特殊要件，依前揭兒童及少年
    福利法與權益保障法第112條第1項但書之規定，應無再按同
    條項前段規定加重處罰之餘地，附此敘明。
七、原審未予詳察，遽為被告無罪諭知，顯有未洽。檢察官上訴
    認被告罪證明確，應予論罪科刑，為有理由，原判決應可維
    持，應予撤銷改判，以期適法。爰審酌被告有偽造文書之前
    科素行（未構成累犯），有台灣高等法院被告前案紀錄表在
    卷足憑，其身為被害人父親，在被害人與伊共同生活期間，
    原應盡為人父親之責予以教養照顧，乃竟成為加害人對Ａ女
    施以性侵害，其對年僅9 歲之Ａ女以手指進入其性器實施性
    侵害，行為令人髮指，且犯後猶否認犯行，毫無悔意，亦未
    見對Ａ女身心受創有何關懷體恤之意等一切情狀，量處如主
    文第二項所示之刑，並定其應執行之刑，以資懲處。
據上論斷，應依刑事訴訟法第369條第1項前段、第364條、第299
條第1 項前段，刑法第222條第1項第2款、第51條第5款，家庭暴
力防治法第2條第2款，判決如主文。
本案經檢察官許美女到庭執行職務。
中    華    民    國   100    年    12    月    13    日
                  刑事第六庭    審判長法  官  董武全
                                      法  官  孫玉文
                                      法  官  賴純慧
以上正本證明與原本無異。
如不服本判決應於收受送達後10日內向本院提出上訴書狀，其未
敘述上訴理由者，並得於提起上訴後10日內向本院補提理由書（
均須按他造當事人之人數附繕本）「切勿逕送上級法院」。
                                      書記官  翁心欣
中    華    民    國   100    年    12    月    13    日

附錄本案論罪科刑法條全文：
中華民國刑法第221條（強制性交罪）
對於男女以強暴、脅迫、恐嚇、催眠術或其他違反其意願之方法
而為性交者，處3年以上10年以下有期徒刑。
前項之未遂犯罰之。

中華民國刑法第222條（加重強制性交罪）
犯前條之罪而有下列情形之一者，處7年以上有期徒刑：
一、二人以上共同犯之者。
二、對未滿十四歲之男女犯之者。
三、對精神、身體障礙或其他心智缺陷之人犯之者。
四、以藥劑犯之者。
五、對被害人施以凌虐者。
六、利用駕駛供公眾或不特定人運輸之交通工具之機會犯之者。
七、侵入住宅或有人居住之建築物、船艦或隱匿其內犯之者。
八、攜帶兇器犯之者。
前項之未遂犯罰之。

家庭暴力防治法第2條
本法用詞定義如下：
一、家庭暴力：指家庭成員間實施身體或精神上不法侵害之行為
    。
二、家庭暴力罪：指家庭成員間故意實施家庭暴力行為而成立其
    他法律所規定之犯罪。
三、騷擾：指任何打擾、警告、嘲弄或辱罵他人之言語、動作或
    製造使人心生畏怖情境之行為。
四、跟蹤：指任何以人員、車輛、工具、設備或其他方法持續性
    監視、跟追之行為。
五、加害人處遇計畫：指對於加害人實施之認知教育輔導、心理
    輔導、精神治療、戒癮治療或其他輔導、治療。